【裁判字號】    90,附民,22
【裁判日期】    900606
【裁判案由】    竊佔
【裁判全文】
臺灣高雄地方法院刑事附帶民事訴訟判決                九十年度附民字第二二號
    原      告  丙○○○○貨大樓管理委員會
    法定代理人  甲○○
    被      告  乙○○
右列被告因竊佔案件（本院八十九年易字第五三三○號），經原告提起附帶民事訴訟
，本院判決如左：
    主  文
被告應給付原告新臺幣參萬肆仟貳佰元，及自民國九十年一月十一日起至清償日止按
年息百分之五計算之利息。
原告其餘之訴駁回。
本判決第一項於原告以新臺幣壹萬壹仟元為被告供擔保後，得為假執行。
原告其餘假執行之聲請駁回。
    事  實
甲、原告方面：
一、聲明：被告應給付原告新臺幣二十八萬八千元，及自起訴狀繕本送達之翌日起至
    清償日止按年息百分之五計算之利息。原告願供擔保請准為假執行之宣告。
二、陳述略以：被告乙○○係承租高雄市○○區○○街五百六十六之三號一、二樓經
    營美髮生意，該號三樓為其自購之住宅，惟被告因思及一己出入方便及營業考量
    ，未經該址所屬之「丙○○○○貨大樓」（下稱鼎山大樓）全體區分所有人同意
    ，而意圖為自己不法所有，於民國八十六年八月間許，擅自在其與其他住戶共同
    使用之高雄市○○區○○段三九○號地五樓樓頂處，設置占有該共同使用部分面
    積為六點四六平方公尺之水塔，並有多條水管延伸至五樓頂，占用面積約三坪，
    而享有占有使用前開面積之利益達四年。為此，爰依民法第一百八十四條之規定
    ，請求被告按房屋每月租金新臺幣（下同）六千元之標準，乘以其占用月數計算
    ，故應給付原告二十八萬八千元，原告並願供擔保，請准為假執行之宣告。
三、證據：引用本院八十九年易字第五三三○號竊佔案件刑事卷宗內之證據資料。
乙、被告方面：
一、聲明：原告之訴及假執行之聲請均駁回。
二、陳述略稱：並無為自己不法所有之意圖。
三、證據援用本院八十九年易字第五三三○號刑事卷宗內之證據資料。
    理  由
一、按附帶民事訴訟之判決，應以刑事判決所認定之事實為據，刑事訴訟法第五百條
    前段定有明文。本件原告主張被告乙○○係承租高雄市○○區○○街五百六十六
    之三號一、二樓經營美髮生意，該號三樓為其自購之住宅，被告未經該址所屬之
    「丙○○○○貨大樓」（下稱鼎山大樓）全體區分所有人同意，而意圖為自己不
    法所有，於民國八十六年八月間許，擅自在其與其他住戶共同使用之高雄市○○
    區○○段三九○號地五樓樓頂處，設置占有該共同使用部分面積為六點四六平方
    公尺之水塔，而享有占有使用前開面積之利益，嗣經鼎山大樓管理委員會於八十
    九年九月二十六日提起告訴後，乙○○始於八十九年十月間，將前揭其擅自設置
    之占有物拆除回復原狀等事實，業據本院以八十九年易字第五三三○號刑事判決
    認定被告確有竊佔之犯行無訛，從而原告此部分主張自為真實。
二、次按因故意或過失，不法侵害他人權利者，負損害賠償責任；各共有人對於第三
    人，得就共有物之全部，為本於所有權之請求，民法第一百八十四條第一項前段
    及第八百二十一條前段定有明文。另各共有人按其應有部分，對於共有物之全部
    雖有使用收益之權。惟未經共有人協議分管之共有物，共有人對共有物之特定部
    分占用收益，仍須徵得他共有人全體之同意，其未經他共有人同意而就共有物之
    全部或一部任意占用收益，即屬侵害他共有人之權利，他共有人得本於所有權請
    求除去其妨害或請求向全體共有人返還占用部分，並得依侵權行為之規定，行使
    其損害賠償請求權（最高法院八十一年度臺上字第一八一八號判決參照）。而無
權占有他人土地，可能獲得相當於租金之利益，為社會通常之觀念（最高法院六
    十一年台上字第一六九五號判例參照）。被告既有竊佔犯行之事實，故本件原告
    丙○○○○貨大樓管理委員會依前揭法律關係，請求被告賠償相當於租金之損害
    賠償，自屬有據，惟因審究者，係原告請求之數額是否允當，茲分述如下：
（一）本件被告在與其他住戶共同使用之高雄市○○區○○段三九○號地五樓樓頂處
      ，竊佔該共同使用部分之面積為六點四六平方公尺之水塔，業據高雄市政府地
      政處三民地政事務所測繪有複丈成果圖一份在卷可稽，並經本院八十九年易字
      第五三三○號刑事判決中所認定之事實無訛，是原告此部分主張，洵非子虛。
      惟原告主張被告尚有設置多條水管延伸至五樓頂，占用面積約三坪之情云云，
      業據被告否認，且本院復查無其他積極證據，足資認定其此部分之主張為真實
      ，故其陳述因被告竊佔行為，而受共用物被佔用約三坪損害之事實，自屬無據
      。
（二）其次被告無權占有上開共用部分之起迄時間，乃自八十六年八月間起，至八十
      九年十月間止，共計三年二月，且為原告肯認上情無訛，從而原告陳稱被告占
      有期間達四年云云，尚嫌無稽。
（三）再城市地方房屋之租金，以不超過土地及其建築物申報總價額年息百分之十為
      限，土地法第九十七條第一項復定有明文。而所謂土地總價額，係以法定地價
      為準，土地法施行法第二十五條定有明文。而法定地價，依土地法第一百四十
      八條規定，係土地所有人依該法規定所申報之地價。又所謂年息百分之十為限
      ，乃指土地租金之最高限額而言，並非必須照申報價額年息百分之十計算之，
      尚須斟酌土地之位置、工商繁榮程度、使用人利用土地之經濟價值所受利益，
      彼等關係及社會感情等情事，以為決定。本件被告所占有之高雄市○○區○○
      段第三九○號地共用部分，地目建地，面積為六點四六平方公尺，八十九年度
      之申報地價每平方公尺為五萬五千七百四十八元，此有土地登記謄本一份存卷
      可參，而上開被告占有之公用部分，位於高雄市○○區○○街上，平時商業活
      動頻繁，生活機能尚佳，惟其位置係處於五樓頂處，利用價值較低，此有卷附
      之照片九幀附卷供佐，是以本院斟酌被告無權占有前開共用部分土地之位置、
      四週狀況及目前社會經濟等情況，認以按土地申報總額年息百分之三計算相當
      於租金之賠償金額為適當。據此，計算被告占有前開土地共用部分面積為六點
      四六平方公尺，而該共用部分之土地於八十九年度所有人申報地價為每平方公
      尺五萬五千七百四十八元，故相當於租金之損害金為每月九百元｛５５７４８
      Ｘ６．４６Ｘ０．０３／１２＝９００元（單位元以上採四捨五入方式計算）
      ｝，是以本件原告請求按租金每月為六千元計算相當於租金之損害金計算基準
      ，於法未合，惟其所請求相當於租金之損害金為每月九百元之範圍內，並未逾
      本院認適當之損害金額範圍內，應屬合理。故參諸前述，本件原告請求被告依
      每月九百元計算之損害金，按其占有期間三十八月之月數，請求被告應給付三
      萬四千二百元（９００Ｘ３８＝３４２００）之損害賠償，及自起訴狀繕本送
      達之翌日起，即九十年一月十一日起，按年息百分之五計算之利息，即為正當
      ，依法自應准許。其請求逾此範圍之金額，尚屬無據，應予駁回。
三、原告陳明願供擔保，請求宣告假執行，經核於三萬四千二百元部分，並無不合，
    爰酌定相當之擔保金額併予准許，至逾此部分之請求，則失所附麗，應予駁回。
據上論斷，應依刑事訴訟法第五百零二條第二項、第五百零三條第一項前段、第四百
九十一條第十款、民事訴訟法第三百九十二條第二項，判決如主文。
中      華      民      國      九十      年      六      月     六     日
                                臺灣高雄地方法院刑事第二庭
                                      法  官    李代昌
右正本證明與原本無異。
如不服本判決，應於判決送達後十日內，向本院提出上訴狀。
                                      書記官    吳月華
中      華      民      國      九十      年      六      月     七     日


司法院資訊處製作；財團法人民間司法改革基金會備份。
